【裁判字號】    95,抗,655
【裁判日期】    950530
【裁判案由】    保全證據
【裁判全文】
臺灣高等法院民事裁定                   95年度抗字第655號
抗  告  人  甲○○
上列抗告人因與相對人泰國中華國際學校（董事會、教育基金會
）、教育部、僑務委員會、中華民國駐泰國台北經濟文化辦事處
間聲請保全證據事件，對於中華民國95年4月12日臺灣臺北地方
法院95年度聲字第1207號裁定提起抗告，本院裁定如下：
    主  文
抗告駁回。
抗告費用由抗告人負擔。
    理  由
一抗告人於原法院聲請及於本院提起抗告意旨，略以：伊於原法
  院94年度訴字第995號損害賠償等事件訴訟期間，驚聞該事件
  被告戴春雅、周幼蘭、彭寶珠、鍾采家（下稱戴春雅等）所屬
  泰國中華國際學校近日已向我國政府行文脫離海外台北學校之
  體系，以脫離我國政府之監督與法令之究責，且相對人經辦人
  員更迭不斷，紀錄失滅，該事件關鍵資料即「泰國中華國際學
  校董事會中華民國九十年十月二十九日泰董會（九十）字第
  012號與甲○○先生之合約試用期展延評鑑約定函」之相關簽
  、收、發、轉、遞、送、呈、核、備、登、錄等經辦證明、過
  程紀錄文書（下稱系爭文書），從出現其稿迄今時隔4年餘，
  伊雖已提證系爭文書內容不實，並多次聲請調查、傳喚，相對
  人自陳確有收文，戴春雅等亦允諾提出，卻迄未提出，敷衍拖
  延，原法院驟然宣示該事件辯論終結，預定95年4月13日宣判
  ，系爭文書恐有滅失或礙難使用之虞，乃聲請保全證據，責令
  相對人提出所保管、持有之系爭文書，詎竟遭原法院駁回。爰
  提起抗告，求予廢棄原裁定，並准予保全證據，否則強制執行
  云云。
二按證據有滅失或礙難使用之虞，或經他造同意者，得向法院聲
  請保全證據；就確定事、物之現狀有法律上利益並有必要時，
  亦得聲請為鑑定、勘驗或保全書證。又保全證據之聲請，應表
  明下列各款事項：一他造當事人，如不能指定他造當事人者，
  其不能指定之理由。二應保全之證據。三依該證據應證之事實
  。四應保全證據之理由。前項第一款及第四款之理由，應釋明
  之。而釋明事實上之主張者，得用可使法院信其主張為真實之
  一切證據。但依證據之性質不能即時調查者，不在此限。民事
  訴訟法第368條第1項、第370條、第284分別定有明文。所謂「
  依該證據應證之事實」，係指當事人聲請保全證據所欲證明之
  事實而言。若所欲保全之證據與待證事實無關，其聲請保全證
  據，即無必要。又民事訴訟法第368條之立法意旨，係鑑於證
  據之調查，本應於訴訟繫屬後已達調查之程度，且有調查必要
  者，始得為之，但於此之前，如該證據有滅失或有礙難使用之
  虞，卻不能立即調查，將因證據之滅失或情事變更而礙難使用
  ，致影響日後裁判之正確性，故特設此制以為預防。是倘本案
  訴訟已繫屬於法院，且已達可以調查證據之程度者，自無聲請
  保全證據之必要。最高法院92年度台抗字第202、502號裁判要
  旨參照。經查：
  (一)抗告人以其任職泰國中華國際學校校長期間，戴春雅等製作
    之「泰國中華國際學校董事會回應甲○○（即抗告人）先生
    之報告」、「對校長考核評鑑列舉事實」等文件，向教育部
    報告其有「1.散佈不實之謠言，抹黑董事會，行為舉止偏離
    教育者風範。2.對董事會決議案執行不力，董事成員與校長
    溝通有困難。3.校長行政能力不足。」等情形，教育部長黃
    榮村更據以答覆洪秀柱立法委員之問詢，使第三人知悉前揭
    不實指陳，足以毀損其名譽，具體使社會對其評價造成嚴重
    貶損，爰依民法第195條第1項、第185條之規定請求戴春雅
    等賠償起所受非財產上損害等情，業據本院調閱原法院94
    年度訴字第995號損害賠償等事件卷查明無誤，有該事件民
    事判決網路書類1份附卷可稽，是抗告人與戴春雅等於該事
    件之爭執點在於上開文件是否屬實，戴春雅等有無以上開文
    件侵害抗告人之名譽，至於抗告人聲請保全證據之系爭文書
    ，非惟係90年10月29日所製作，且未敘明系爭文書與前揭爭
    執點有關，並不足以作為證明侵害抗告人名譽之證據；況教
    育部嗣已於95年1月23日以台僑字第0950012611號函檢附泰
    國中華國際學校董事會90年10月29日泰董會（九十）字012
    號函即系爭文書中「泰國中華國際學校董事會中華民國九十
    年十月二十九日泰董會（九十）字第012號與甲○○先生之
    合約試用期展延評鑑約定函」予原法院（該事件卷(二)180、
    182 頁），縱未併同檢附抗告人所謂相關簽、收、發、轉、
    遞、送、呈、核、備、登、錄等經辦證明、過程紀錄文書，
    惟抗告人亦未釋明上開紀錄文書有如何滅失之危險，或雖未
    滅失，有何其他客觀情事，致有不及調查之危險，其聲請保
    全證據，於法即有未合。
  (二)抗告人於原法院94年度訴字第995號損害賠償等事件訴訟時
    ，即已達可以調查證據之程度，抗告人復於94年7月20日向
    原法院聲請向教育部等相關單位調取系爭文書（該事件卷(一)
    96、97頁），即對系爭文書已一併聲請調查，原法院亦向教
    育部等相關單位函調系爭文書，並經教育部轉知泰國中華國
    際學校董事會、泰國中華國際學校、教育部僑教會、駐泰國
    台北經濟文化辦事處，嗣教育部於95年1月23日以台僑字第
    0950012611號函檢附泰國中華國際學校董事會90年10月29日
    泰董會（九十）字012號函（內載「主旨：本校聘請甲○○
    先生為校長乙職，合約為期二年，並規定其試用期自九十年
    八月一日至九十年十月三十一日止為三個月，但經本會評鑑
    尚無法獲得試用結果，擬展延試用期三個月至九十一年一月
    三十一日止，敬請  查照」等字）、泰國中華國際學校董事
    會2002年1月30日第四屆第一次臨時董監事會議紀錄（即討
    論校長解聘之會議紀錄、董事對校長評鑑報告）、泰國中華
    國際學校董事會91年6月2日泰（九十一）校教字第321號函
    、94年11月8日泰校董(五)字第94009號函、泰國中華國際學校
    95年1月17日泰校（九十五）字第004號函等件予原法院，原
    法院亦通知抗告人事先閱卷（同上卷(一)第142、158、178頁
    ，卷(二)10、97、180-193頁），即已調得系爭文書中「泰國
    中華國際學校董事會中華民國九十年十月二十九日泰董會（
    九十）字第012號與甲○○先生之合約試用期展延評鑑約定
    函」，至於抗告人所謂該函相關紀錄文書，即使未併同檢附
    ，亦經原法院以卷內事證已明，認為無庸再予審酌其他所提
    證據，足徵系爭文書並無保全證據之必要性；況抗告人於提
    起上訴後，認有必要，仍可再就上開紀錄文書聲請調查證據
    ，亦無另案聲請保全證據之必要。
  (三)綜上所述，抗告人為本件聲請，核與首揭規定之保全證據要
    件不合，自難准許。
三從而，原法院駁回抗告人之聲請，理由雖有未洽，結論則無不
  同，仍應予以維持。抗告意旨指摘原裁定不當，求予廢棄，為
  無理由，應予駁回。爰裁定如主文。
中    華    民    國    95    年     5    月    30    日
                  民事第十六庭審判長法  官  沈方維
                                    法  官  湯美玉
                                    法  官  張競文
正本係照原本作成。
本裁定除以適用法規顯有錯誤為理由，並經本院許可外，不得再
抗告。如提起再抗告，應於收受後10日內委任律師為訴訟代理人
向本院提出再抗告狀。並繳納再抗告費新台幣１千元。
中    華    民    國    95    年    6     月    1     日
                                    書記官  章大富


司法院資訊處製作；財團法人民間司法改革基金會備份。
